【裁判字號】    98,交聲,3221
【裁判日期】    990428
【裁判案由】    聲明異議
【裁判全文】
臺灣高雄地方法院交通事件裁定        98年度交聲字第3221號
原處分機關  高雄市政府交通局
代  表  人  王國材
異  議  人
即受處分人  甲○○
上列異議人即受處分人因違反道路交通管理處罰條例案件，對於
高雄市政府交通局民國98年12月4 日所為之高市交裁字第裁32-V
00000000號裁決聲明異議，本院裁定如下：
    主  文
異議駁回。
    理  由
一、原處分機關略以：異議人即受處分人甲○○（下稱異議人）
    於民國98年9 月6 日下午3 時9 分許，駕駛車牌號碼YV-792
    9 號自小客車，行經屏東縣內埔鄉○○○○○路與南寧路之
    有燈光號誌管制之路口時，闖越紅燈，經警依法掣單舉發，
    爰依道路交通管理處罰條例（下稱道交條例）第53條第1 項
    、第63條第1 項規定，裁處罰鍰新臺幣（下同）2,700 元，
    並記違規點數3 點之處分等情。
二、聲明異議意旨略以：(1)案發當時，伊沿屏光路由北往南方向
    行駛，行經屏光路、南寧路口時看見綠燈轉黃燈，就快速通
    過路口，然通過路口後卻遭警員取締闖紅燈。屏光路與南寧
    路口是一個大轉彎的T 字路口，從警員執行取締時所站的位
    置，根本無法確認屏光路由北往南方向的車輛是否違規闖紅
    燈，也無法判定屏光路由北往南方向的號誌是否正常運作。
    而取締伊的警員於案發當時表示，取締伊的依據僅是因為由
    西往東即往內埔方向的機車已在行駛中，即認定伊闖紅燈，
    並沒有提出其他事證證明，但實情為該機車闖紅燈，而非伊
    闖紅燈。(2)案發當時，伊通過路口是依速限70公里之速度行
    駛，而依道路交通標誌標線號誌設置規則之規定，黃燈閃燈
    時間為5 秒，換算依黃燈時間所行駛之距離應為83.3公尺至
    97.2公尺間，與伊當天從該T 字路口行駛至警員執行取締處
    之距離相符，足認伊確係於綠燈轉黃燈時通過路口，且當時
    伊車上還有3 名親友可為證。(3)本件舉發警員並未在明顯處
    執行取締，屏光路由北往南方向行駛者如未通過上開T 字路
    口，即無法看見有警員取締。(4)伊於遭取締當時，請警員在
    舉發通知單之被通知人收執聯上註明「綠燈轉黃燈」未果，
    因而未在該舉發通知單上簽名，警員只願意在舉發通知單之
    警員收執聯上加註「黃轉紅燈」，且未將該警員收執聯交予
    伊簽收。綜上，原處分顯有違誤，爰依法聲明異議，請求撤
    銷原處分等語。
三、按汽車駕駛人，行經有燈光號誌管制之交岔路口闖紅燈者，
    處1,800 元以上5,400 元以下罰鍰；汽車駕駛人有道交條例
    第53條情形者，記違規點數3 點，道交條例第53條第1 項、
    第63條第1 項第3 款分別定有明文。又車輛面對圓形紅燈表
    示禁止通行，不得超越停止線或進入路口，道路交通標誌標
    線號誌設置規則第206 條第5 款第1 目亦可參照。經查：
(一)異議人於上開時、地，駕駛車號YV-7929 號自小客車，行經
    屏東縣內埔鄉○○○○○路與南寧路之有燈光號誌管制之路
    口時，闖越紅燈之事實，業據證人即舉發本件之屏東縣政府
    警察局內埔分局（下稱內埔分局）警員何致愈於本院審理中
    證稱：案發當天伊在屏光路、南寧路口定點取締違規，伊站
    在屏光路由北往南方向，從伊站的地方雖看不到屏光路由北
    往南方向的號誌，但看的到屏光路由南往北的號誌，這2 個
    號誌是由同一個號誌箱操控的，號誌顯示狀態會一樣，紅燈
    應該是會同時亮起，差別只在屏光路由北往南的號誌在紅燈
    亮起時會同時有一個指示左轉進入內埔市區的綠色箭頭燈號
    亮起。案發當時，伊確實看到屏光路由南往北方向號誌紅燈
    亮起後，與異議人不同行向亦即原本在路口機車待轉區停等
    的2 部機車很快地通過路口往內埔方向去（指行駛南寧路由
    西往東方向）之後，才看到異議人通過路口，伊才攔停異議
    人並開單告發等語（見本院98年度交聲字第3221號卷第27至
    31頁），證人何致愈並當庭手繪現場號誌、其當日取締地點
    、異議人之行向、往內埔方向之2 部機車行向等相對位置圖
    1 紙附卷（見同上卷第38頁）。另證人何致愈於案發當時執
    行取締之位置距本件案發T 字路口約25至30公尺，由其站立
    處可清楚看見屏光路由北往南方向路口之白色實線停止線乙
    節，有證人何致愈上開手繪位置圖、職務報告、其於98年12
    月24日返回現場所拍攝照片4 張、內埔分局98年12月24日內
    警交字第0980017642號函所附照片8 張在卷可參（見同上卷
    第38至43、45至48頁），堪認證人何致愈當時值勤時所站立
    之位置，固無法看見屏光路由北往南方向之號誌，但可清楚
    看見屏光路由北往南方向之路口停止線以及屏光路由南往北
    方向之號誌無訛。再參以屏光路與南寧路口為二時相運作，
    於每日上午6 時至夜間11時維持三色即紅、黃、綠運作，案
    發當日並無故障通報紀錄之事實，有屏東縣政府警察局99年
    1 月11日屏警交字第0990001516號函及所附屏東縣號誌時制
    設計表1 紙可憑（見同上卷第49至50頁），足認屏光路由北
    往南、由南往北方向之號誌採相同之運作模式，且於案發當
    時均為正常運作之狀態，核與證人何致愈前開證述內容相符
    。準此，異議人既在屏光路由南往北方向之號誌紅燈亮起，
    亦即屏光路由北往南方向號誌紅燈亦同時亮起，且南寧路由
    西往東方向之機車待轉區內機車已啟動往內埔方向行進之後
    ，始通過屏光路、南寧路口之停止線，繼續往屏光路由北往
    南方向行駛，自屬闖越紅燈無疑。異議人辯稱：從本件舉發
    警員取締位置，無法確認屏光路由北往南方向的車輛是否違
    規闖紅燈，也無法判定屏光路由北往南方向的號誌是否正常
    運作，本件實為南寧路之機車闖紅燈云云，尚難採信。
(二)證人何致愈於案發當天執行取締之地點，距屏光路、南寧路
    口約僅有25至30公尺，且可看見該T 字路口之白色實線停止
    線乙節，業如前述，是異議人辯稱：以其當時時速70公里之
    速度、案發路口黃燈時間為5 秒換算，其依黃燈時間行駛之
    距離應為83.3公尺至97.2公尺，符合自該T 字路口行駛至警
    員執行取締處之距離云云，即與事實不符，難以採信。又證
    人即異議人之配偶鍾熾玟於本院審理中固證稱：案發當時，
    伊坐在後座，異議人是綠燈轉黃燈當下就快速通過，伊還提
    醒異議人要小心注意，伊在車輛行進間會很專心幫異議人看
    路況等語（見同上卷第31至33頁），惟其證稱當時坐在該車
    後座，以一般自小客車之設計，在車輛靠近交岔路口時，後
    座乘客實不易看見路口之號誌，況異議人當時所駕車輛中，
    乘客除後座之證人鍾熾玟外，尚有證人鍾熾玟之父親、弟弟
    及2 名分別就讀國小二年級、一年級之子女，且該2 名小孩
    於案發當時均清醒，並未處於睡眠狀態等情，業據證人鍾熾
    玟證述在卷（見同上卷第32至33頁），則證人鍾熾玟是否能
    在異議人駕車全程協助異議人專心注意路況及路口號誌之變
    化，而不為同車親屬、小孩之交談、舉動所分心，亦有可疑
    。參以證人鍾熾玟前開有關異議人係在屏光路號誌由綠燈轉
    為黃燈時通過該T 字路口之陳述，明顯與前述證人何致愈證
    述內容有異，而證人何致愈僅適於上開時間於該處執行交通
    勤務之警員，綜觀全卷，亦無何證據顯示其與異議人間原就
    相識或有何怨隙，是應無設詞攀誣異議人之必要，其依法舉
    發係本於職責所為，且執行公務本身即受行政懲處責任之監
    督，復查無其他證據足資證明證人何致愈有何捏造事實、違
    法取締之情事，足認證人何致愈上開證述較堪採信。
(三)至異議人前開所舉本件取締警員未在明顯處值勤；其遭取締
    當時，請警員在舉發通知單之被通知人收執聯上加註未果，
    亦未取得舉發通知單之警員收執聯等情，縱均屬實，亦不影
    響其行經有燈光號誌管制之路口時闖越紅燈之事實，自難採
    為對其有利之認定。
四、綜上所述，異議人有於前揭時、地，駕駛自小客車行經有燈
    光號誌管制之路口闖越紅燈之交通違規行為，事證明確，原
    處分機關依道交條例第53條第1 項、第63條第1 項第3 款規
    定，裁處異議人罰鍰2,700 元，並記違規點數3 點之處分，
    並無違誤。異議人請求撤銷原處分云云，於法無據，不應准
    許。是本件聲明異議為無理由，應予駁回。
五、依道路交通案件處理辦法第19條，裁定如主文。
中    華    民    國    99    年    4     月    28    日
                  交通法庭  法  官  毛妍懿
以上正本證明與原本無異。
如不服本裁定，應於收受送達後5 日內向本院提出抗告狀。
中    華    民    國    99    年    4     月    29    日
                            書記官  林晏光

司法院資訊處製作；財團法人民間司法改革基金會備份。
